臺中高等行政法院判決　　　　　　　　　　　　　　　九十三年度簡字第一六○號
　　原　　　告　甲○○
　　被　　　告　臺中市環境保護局
　　代　表　人　乙○○
　　訴訟代理人　丙○○
右當事人間因廢棄物清理法事件，原告不服臺中市政府中華民國九十三年七月十五日
府法訴字第○九三○一一一五六七號訴願決定，提起行政訴訟，本院判決如左︰
　　主  文
原告之訴駁回。
訴訟費用由原告負擔。
　　事  實
一、事實概要：緣被告機關接獲環保警察隊第二中隊通報以原告未具有廢棄物清運許
    可，即從事廢棄物清運之業務，經派員會同環保警察隊第二中隊於九十二年五月
    二十二日十一時三十分許，在台中市○○區○○路往烏日方向之「台糖球場」前
    ，查獲原告以自有之車號六Ｑ─四四五八號小貨車載運廢棄木材等一般廢棄物，
    乃認原告係未向主管機關申請許可即從事廢棄物清除業務，屬違反廢棄物清理法
    第四十一條規定行為，按同法第五十七條規定處以罰鍰新臺幣（下同）六萬元，
    並命其停止再清運廢棄物之行為。原告不服，提起訴願，經九十二年一月八日以
    府法訴字第○九三○○○三七五八號訴願決定以本案所清運之一般廢棄物是否屬
    可回收之廢棄物，事涉原告須否取得清除許可，事實未明，乃撤銷原處分，責由
    被告機關於一個月內另為適法之處分。被告機關重查結果認以原告雖載運可回收
    之廢棄物，惟其於環保警察隊稽查時，未出示該等廢棄物來源之隨車證明文件，
    違反廢棄物清理法第九條第一項規定，乃依同法第四十九條第二款規定，裁處原
    告六萬元。原告不服，提起訴願，遭訴願決定駁回，遂提起本件行政訴訟。
二、兩造聲明：
    (一)原告聲明求為判決：訴願決定及原處分均撤銷。
　　(二)被告聲明求為判決：駁回原告之訴。
三、兩造之陳述：
    (一)原告主張之理由：
    1.原告為從事零星室內裝潢工，於九十二年五月二十二日台中市○○區○○路在
      完成所承攬室內裝潢後，將拆除可供燃料用之廢木材及廢棄電線、塑膠管、保
      利龍共三包用自用貨車載離返回大肚住家，途經往烏日方向之台糖球場前為被
      告機關攔檢，竟以未隨車備有「清理廢棄物許可文件」裁罰六萬元，並移送台
      中地檢署。案經不起訴處分，行政上經台中市政府九十二年一月八日府法訴字
      第○九三○○○三七五八號訴願決定撤銷原處分，責由被告機關於一個月內另
      為適法之處分。被告另為處分，復經訴願決定駁回。惟按無犯罪意圖免罰，刑
      事責任已為不起訴處分，而行政罰應否課罰，仍應以有無犯罪意圖及犯罪事實
      為量處之依據。
    2.原處分依廢棄物清理法咬文嚼字以「從事廢棄物清理業務」之標準而一昧課以
      六萬元罰鍰，為一般民眾不能接受。原告運送途中並無任意丟棄之犯罪事實，
      訴願決定以本案廢棄物屬可回收者，清除此類無需取得清除許可，被告機關亦
      認同此一事實，至於運送返家作為燃料之木材，是否需取得「清除許可」乙節
      應為本件爭點。
    3.人民在日常生活中用自用車載運要清除之廢棄物至垃圾收集場，焉知要取得「
      清除許可」，反不知從何、如何申請？訴願決定認從事廢棄物「收集」或「運
      輸」之行為，即屬「清除」行為，對可回收之一般廢棄物清除行為，未依廢棄
      物清理法之規定應隨車出示產生源及處理地點之證明，自應受罰云云，其對一
      般百姓竟以從事清除專業者之標準來處罰，顯已侵害人民生存權。
    4.綜上，廢棄物清理法第九條第一項、第四十九條第二款及廢棄物清理法施行細
      則第九條，是否只針對執有執照之清除許可商？或是一般百姓均應遵守？請判
      決如訴之聲明。
    (二)被告答辯之理由：
    1.依廢棄物清理法第九條第一項規定：「．．．廢棄物、剩餘土石方清除機具應
      隨車持有載明廢棄物、剩餘土石方產生源及處理地點之證明文件，以供檢查。
      」又同法第四十九條第二款規定：「．．．清除廢棄物、剩餘土石方者，未隨
      車持有載明一般廢棄物．．．產生源及處理地點之證明文件，處新台幣六萬元
      以上三十萬元以下罰鍰。」
    2.經查原告車輛載運之廢棄物中並非全然屬於可利用之資源回收物，仍夾雜有多
      數之廢棄木材及一般廢棄物，如稽查紀錄內容，原告既有清運行為自應依廢棄
      物清理法相關規定隨車備妥「該等廢棄物之產生源及最終處理地點」證明文件
      ，以供主管機關攔檢之用，原告辯稱上述廢棄物係欲載運回家當材薪用，何需
      證明文件？惟該車輛載運之廢棄木材只是少部分，其他之廢電線、廢塑膠管、
      垃圾包能當材薪燒用嗎？
    3.原告稱一般民眾載運廢棄物至垃圾場，焉知需具備清除許可及證明文件？經查
      當日原告自稱係受友人所託，故前往載運上述之廢棄物，可知原告具有「收集
      」及「運輸」之清除行為，依首揭規定即應隨車出示產生源及處理地點之證明
      文件。
    4.廢棄物清理法第九條第一項規定已明示只要有清除廢棄物之行為即應依規定辦
      理，並未規定只適用常態之清除業者，原告辯稱被告機關以清除業者之規範標
      準來要求一般民眾等同遵守云云，顯係規避罰責之意。
    5.綜上，被告認事用法皆符規定程序，原處分應無違法或不當，請駁回其訴。
　　理  由
一、按「主管機關得自行或委託執行機關派員攜帶證明文件，進入公私場所或攔檢廢
    棄物、剩餘土石方清除機具，檢查、採樣廢棄物貯存、清除、處理或再利用情形
    ，並命其提供有關資料；廢棄物、剩餘土石方清除機具應隨車持有載明廢棄物、
    剩餘土石方產生源及處理地點之證明文件，以供檢查。」、「有下列情形之一者
    ，處新臺幣六萬元以上三十萬元以下罰鍰，並得沒入清除機具、處理設施或設備
    ：．．．二、清除廢棄物、剩餘土石方者，未隨車持有載明一般廢棄物、一般事
    業廢棄物、剩餘土石方產生源及處理地點之證明文件。」為廢棄物清理法第九條
    第一項及第四十九條第二款所明定。次按「本法第九條第一項所定廢棄物產生源
    之證明文件為下列之一：一、依本法第三十一條第一項第二款申報廢棄物情形所
    列印之遞送聯單。二、依事業廢棄物貯存清除處理方法及設施標準規定所填具有
    害事業廢棄物之遞送聯單。三、其他主管機關所定或認定之格式或文件。本法第
    九條第一項所定廢棄物處理地點之證明文件，為廢棄物產生源與處理者所簽訂之
    合約文件影本。處理者為執行機關者，得為其所出具之同意處理文件影本。．．
    ．」廢棄物清理法施行細則第九條定有明文。
二、經查，本件原告於九十二年五月二十二日十一時三十分許，在台中市○○區○○
    路往烏日方向之「台糖球場」前，以自有之車號六Ｑ─四四五八號小貨車載運廢
    棄木材、電纜、保力龍及垃圾等一般廢棄物，而未隨車持有載明廢棄物產生源及
    處理地點之證明文件，以供檢查之事實，業經被告陳明在案，並有被告稽查工作
    紀錄一件附卷可稽，復為原告所不爭執，自堪認為實在。次查，原告陳明其為從
    事零星室內裝潢工，於九十二年五月二十二日台中市○○區○○路在完成所承攬
    室內裝潢後，將拆除之廢木材及廢棄電線、塑膠管、保利龍及垃圾等物用自用貨
    車載離，可知原告即有從事廢棄物收集或運輸之行為，即屬清除行為，依首揭法
    條之規定即應隨車出示產生源及處理地點之證明文件。又依廢棄物清理法第九條
    第一項規定，只要有清除廢棄物之行為即應依規定隨車出示產生源及處理地點之
    證明文件，並未限定只適用於領有許可證之專業清除業者。縱使原告所載運之廢
    棄物並未隨意棄置，仍應依上開法條之規定辦理，其刑事責任雖已不起訴處分，
    亦不影響本件應受之行政處罰。原告既無法提示前開證明之文件，被告機關據以
    裁罰處分，並無不合。
三、綜上所述，原告上開主張，均不足採。從而，被告所為之裁罰處分，核無違誤，
    訴願決定予以維持，亦無不合，原告仍執前詞訴請撤銷，為無理由，應予駁回。
    又本件為簡易訴訟程序案件，爰依法不經言詞辯論逕為判決。
四、據上論結，本件原告之訴為無理由，依行政訴訟法第二百三十三條第一項、第二
    百三十六條、第一百九十五條第一項後段、第九十八條第三項前段，判決如主文
    。
中　　　華　　　民　　　國　　九十四　　年　　　一　　　月　　　六　　　日
                 臺 中 高 等 行 政 法 院 第 三 庭
                                      法  官　林  秋  華
右正本證明與原本無異。
如不服本判決，應於判決送達後二十日內，以本訴訟事件所涉及之法律見解具有原則
性者，始得向本院提出上訴狀並表明上訴理由，經最高行政法院許可，否則不得上訴
；如於本判決宣示後送達前提起上訴者，應於判決送達後二十日內補提上訴理由書（
均應依對造人數提出繕本）。提起上訴應預繳送達用雙掛號郵票三九○元（三十四元
及五元郵票各十份)。
中　　　華　　　民　　　國　　九十四　　年　　　一　　　月　　　六　　　日
                                      書記官　王  百  全
